【裁判字號】    95,上訴,2648
【裁判日期】    951228
【裁判案由】    毒品危害防制條例
【裁判全文】
臺灣高等法院臺中分院刑事判決        95年度上訴字第2648號
上  訴  人  臺灣彰化地方法院檢察署檢察官
被      告  甲○○
                    （另案於臺灣嘉義監獄執行中）
上列上訴人因被告毒品危害防制條例案件，不服臺灣彰化地方法
院中華民國95年9月28日第一審判決（起訴案號：臺灣彰化地方
法院檢察署95年度毒偵字第916號、1299號、1524號，及移送併
辦案號：同署95年度年毒偵字第706號、1850號、1897號、2276
號、2461號），提起上訴，本院判決如下：
      主  文
上訴駁回。
      事   實
一、甲○○前因施用毒品案件，先送強制戒治，並由臺灣彰化地
    方法院檢察署檢察官提起公訴，經臺灣彰化地方法院以91
    年度訴字第739號判處應執行有期徒刑1年確定，並於民國93
    年4月2日縮短刑期執行完畢；其強制戒治執行部分，於92年
    2月25日停止戒治交付保護管束，業於同年4月1日保護管束
    期滿視為執行完畢釋放。詎猶不思悔改，復基於施用第一級
    毒品海洛因之概括犯意，自93年12月底某日起，至95年5月2
    日8時20分許止，在其位於彰化縣永靖鄉○○村○○路239號
    住處，以針筒注射之方式及平均約1日1次至1星期1、2次之
    頻率，連續施用海洛因多次，嗣於下列時、地，為警查獲：
１、於95年1月17日上午10時40分許，在同縣永靖鄉○○路「省
    錢超市」前，為警查獲其左手臂有注射傷口，經採集尿液檢
    驗後，結果呈嗎啡（海洛因進入人體後水解之反應）陽性反
    應。
２、同年2月6日12時40分許，在彰化縣永靖鄉○○村○○路155
    號前為警查獲，並扣得其所有供施用海洛因所用之塑膠鏟管
    1支。
３、同年2月18日上午11時50分許，在同縣埔心鄉○○村○○路○
    段240號，因形跡可疑為警查獲，經其同意採集尿液檢驗後
    ，結果呈嗎啡陽性反應。
４、同年3月30日16時30分許，在彰化縣埔心鄉○○路旁，因手
    腕有明顯注射毒品海洛因痕跡，經同意警方採集尿液檢驗後
    ，結果呈嗎啡陽性反應。
５、同年4月3日上午9時30分許，在彰化縣埔心鄉（原審誤載為
    永靖鄉○○○村○○路舊館國小旁，因行跡可疑，該同意至
    警局接受尿液檢驗，結果呈嗎啡陽性反應。
６、同年4月6日21時30分許，在同縣埔心鄉○○路與中興路口之
    統一超商廁所內，為警查獲，並扣得其所有用以施用海洛因
    之注射針筒1支。
７、同年4月27日23時20分許，在彰化縣埔心鄉○○村○○路638
    號前為警查獲（施用甲基安非他命部分，檢察官另案偵辦）
    。
８、同年5月2日21時30分許，彰化縣埔心鄉○○路與中興路口，
    因手腕有明顯注射毒品海洛因痕跡，經同意警方採集尿液檢
    驗後，結果呈嗎啡陽性反應。
二、案經彰化縣警察局員林、溪湖分局先後報請臺灣彰化地方法
    院檢察署檢察官偵查起訴及移送併案審理。
        理     由
一、本案被告甲○○（以下簡稱為被告）對於上開犯罪事實，已
    分別於警、偵訊中及於原審法院與本院審理時，均坦白承認
    ，被告經採尿送驗均呈嗎啡陽性反應，亦有彰化縣警察局員
    林、溪湖分局委託檢驗尿液代號與真實姓名對照認證單8紙
    及彰化縣衛生局95年2月6日、2月27日煙檢字第950380、950
    833號煙毒尿液檢驗成績書各1紙、詮昕科技股份有限公司95
    年4月9日、4月14日、5月3日、5月11日第00000000、000000
    00、00000000、00000000、00000000、00000000號濫用藥物
    尿液檢驗報告各1紙附卷可稽。並有扣案之塑膠鏟管、注射
    針筒各1支可按。足徵被告之自白與事實相符。再被告前因
    施用毒品案件，先送強制戒治，並由臺灣彰化地方法院檢察
    署檢察官提起公訴，經臺灣彰化地方法院以91年度訴字第
    739號判處應執行有期徒刑1年確定，並於93年4月2日縮短刑
    期執行完畢；其強制戒治執行部分，於92年2月25日停止戒
    治交付保護管束，業於同年4月1日保護管束期滿視為執行完
    畢釋放。此有臺灣高等法院被告全國前案紀錄表各一份在卷
    可參。綜上，本件事證明確，被告上開施用毒品之犯行，應
    堪認定。
二、按海洛因係毒品危害防制條例第2條第2項第1款所規定之第
    一級毒品，不得非法持有、施用，被告違反上開規定，非法
    持有進而施用海洛因，核被告所為，係犯毒品危害防制條例
    第10條第1項之施用第一級毒品罪。至於被告非法持有第一
    級毒品之低度行為，已被其非法施用第一級毒品之高度行為
    所吸收，應不另論罪。又按被告行為後，刑法連續犯之規定
    雖自95年7月1日起即已被刪除，被告行為後之法律已有變更
    。惟本案被告於舊法時期所犯之多次施用第一級毒品海洛因
    之犯行，因其犯罪時間緊接，犯罪構成要件相同，顯係基於
    概括犯意反覆而為，應合於修正前刑法第56條連續犯之規定
    ，而屬裁判上一罪。雖依據修正前刑法第56條之規定，得加
    重其刑至二分之一，但依據新法，因刑法連續犯之規定已被
    刪除，則應依其行為之次數定犯罪之罪數，後再依刑法第51
    條之規定為數罪併罰定其應執行刑。本案被告連續多次施用
    第一級毒品海洛因之犯行，因被告行為後廢除連續犯之法律
    並不利於被告，則依據刑法第2條第1項前段之規定，自仍應
    適用95年7月1日修正前之刑法上開規定對被告處罰。是被告
    上開多次施用第一級毒品海洛因之犯行，其犯罪時間既屬緊
    接，犯罪構成要件亦屬相同，顯係基於概括犯意反覆而為，
    自仍應依行為時即修正前刑法第56條之規定，論以一罪，並
    加重其刑。至併案意旨（即臺灣彰化地方法法院檢察署95
    年度年毒偵字第706號、1850號、1897號、2276號、2461號
    ）部分，所述被告非法施用海洛因之犯行，與本件公訴人起
    訴被告非法施用海洛因之犯行，有裁判上一罪之連續犯關係
    ，應為起訴效力所及，本院自得一併予以審理，並此敘明。
    又按被告前因施用毒品案件，經由臺灣彰化地方法院檢察署
    檢察官提起公訴，經臺灣彰化地方法院以91年度訴字第739
    號判處應執行有期徒刑1年確定，並於93年4月2日縮短刑期
    執行完畢；此有台灣高等法院被告前案紀錄表乙紙附卷可稽
    ，茲於5年以內再故意犯本件有期徒刑以上之罪，不論依修
    正前之刑法第47條，或修正後之刑法第47條第1項之規定，
    均構成累犯，對被告而言並無有利或不利之情形，自不生新
    舊法比較之問題，應逕依修正前之刑法第47條，論以累犯，
    遞加加重。扣案之塑膠鏟管、注射針筒各1支，為被告所有
    供犯罪所用之物，本於從刑附屬於主刑之原則，應依刑法第
    38條第1項第2款之規定，宣告沒收之。原審經審酌被告施用
    毒品之動機、目的，不知戒除毒癮，足見其自制能力尚有未
    足，有接受相當期間監禁教化之必要，以促其及早矯正吸毒
    惡習，其犯罪手段僅係戕害自己之身心、施用毒品次數、時
    間及犯罪後坦承犯行之態度等一切情狀，乃適毒品危害防制
    條例第10條第1項，刑法第2條第1項前段、第11條前段、刑
    法（修正前）第56條、（修正前）第47條、第38條第1項第2
    款，量處如主文所示之刑。核其認事用法均無違誤，量刑亦
    稱妥適。公訴人上訴意旨指訴被告上開所犯係屬「集合犯」
    部分，為本院所不採取（理由詳如後述），本件上訴人提起
    上訴，難認有理由，本件判決應予維持。
四、不另為無罪諭知部分：
    被告固曾於偵查中及原審審理中自白自95年5月2日8時20分
    許之後某日起，至同年6月30日止，有多次施用第一級毒品
    海洛因之事實云云。惟查：被告之自白，不得作為有罪判決
    之惟一證據，仍應調查其他必要之證據，以察其是否與事實
    相符，刑事訴訟法第156條第2項定有明文。本案此部分之事
    實，除被告前開自白外，查無其他被告有於上開時間多次施
    用海洛因之事證，因此，自不得單以被告前揭之自白，作為
    認定被告此部分有罪之唯一證據。此外，又復查無其他積極
    確切之證據，足資證明被告有何此部分施用毒品犯行，不能
    證明被告犯罪，原應為無罪之諭知，惟本院認此部分與前開
    有罪之犯罪事實具有舊刑法第56條連續犯之裁判上一罪之關
    係，因此不另為無罪之諭知。
五、退併部分：
（一）又臺灣彰化地方法院檢察署95年度毒偵字第3981、4079、
      4083號移送併案審理及臺灣嘉義地方法院檢察署95年度毒
      偵字第1278號移送併案審理意旨略以：被告於95年7月1日
      13 時15分許、同年7月6日上午8時許、同年7月18日上午6
      時許、同年8月15日上午6時許，多次施用第一級毒品海洛
      因，嗣先於95年7月1日13時15分許，在彰化縣埔心鄉○○
      村○○路○段226號霖興宮後院樹下為警查獲，並扣得其所
      有用以施用海洛因之注射針筒1支、塑膠空袋1個。再於同
      年7月6日9時許，因形跡可疑，為警盤問後主動坦認有施
      用海洛因情事。又於同年7月20日18時20分許同年8月16
      日下午1時30分許，為警採尿送驗後查悉上情。因施用毒
      品本身即具有成癮性，且施用行為本身即有反覆之性質，
      故被告多次密集施用第一級毒品海洛因之犯行，在法律評
      價上應屬於包括一罪之集合犯，為實質上一罪。是同一被
      告所涉施用第一級毒品海洛因之犯行，應為起訴效力所及
      ，應移送本院併案審理等語。
（二）惟查：修正前刑法第56條連續犯之規定，已自95年7月1日
      起廢除。本案被告在95年7月1日之後又施用第一級毒品海
      洛因之犯行，既在原刑法第56條連續犯之規定被廢除之後
      ，又非本案檢察官起訴書所起訴之犯罪事實，自非本案起
      訴效力所及，本院尚屬無從併予審理。至於檢察官移送併
      辦意旨雖指述上開移送併案部分，與被告經本院判決認定
      之施用第一級毒品海洛因犯行，係屬「集合犯」。惟學理
      上所謂之「集合犯」，係指刑事法若干犯罪態樣，本質上
      具有反覆、延續實行之特徵，依社會通念於客觀上亦認為
      符合一個反覆、延續性之行為觀念，故立法時乃特別歸類
      ，並將之定為犯罪構成要件之行為要素，而於刑法評價認
      應僅成立一罪之犯罪（如經營、從事業務等等行為概念）
      而言。檢察官以被告未戒除毒癮，即認上開移送本院併案
      審理部分，與被告經本院判決認定之上開施用第一級毒品
      海洛因犯行，係屬「集合犯」之實質上一罪，此項法律上
      之見解為本院所不採認。上開移送本院併辦之該部分，應
      退回由檢察官另為適當之處分，併此敘明。
據上論斷，應依刑事訴訟法第368條，判決如主文。
本案經檢察官乙○○到庭執行職務。
中    華    民    國    95    年    12    月    28    日
            刑事第十一庭  審判長法  官  陳  朱  貴
                                法  官  郭  同  奇
                                法  官  何  志  通
上列正本證明與原本無異。
如不服本判決應於收受送達後十日內向本院提出上訴書狀，其未
述上訴之理由者並得於提起上訴後十日內向本院補提理由書（
均須他造當事人之人數附繕本）。
                                書記官  林  桂  鳳
中    華    民    國    95    年    12    月    29    日


司法院資訊處製作；財團法人民間司法改革基金會備份。
